【裁判字號】    97,交聲,814
【裁判日期】    970509
【裁判案由】    違反道路交通管理處罰條例聲明異議
【裁判全文】
臺灣臺北地方法院交通事件裁定         97年度交聲字第814號
原處分機關  臺北市交通事件裁決所
受處分人    甲○○
                    （送達代收人  乙○○
上列異議人即受處分人因違反道路交通管理處罰條例案件，對於
臺北市交通事件裁決所於中華民國97年3 月21日所為之處分（原
處分案號：北市裁二字第裁22－AEW344560 號），聲明異議，本
院裁定如下：
    主    文
原處分撤銷。
甲○○不罰。
    理    由
一、按法院受理交通事件，準用刑事訴訟法之規定；又按犯罪事
    實應依證據認定之，無證據不得推定其犯罪事實，道路交通
    管理處罰條例第89條前段、刑事訴訟法第154 條第2 項分別
    定有明文。而認定犯罪事實所憑之證據，雖不以直接證據為
    限，間接證據亦包括在內，然而無論直接證據或間接證據，
    其為訴訟上之證明，須於通常一般之人均不致有所懷疑，而
    得確信其為真實之程度者，始得據為有罪之認定，倘其證明
    尚未達到此一程度，而有合理之懷疑存在而無從使事實審法
    院得有罪之確信時，即應由法院為諭知被告無罪之判決（最
    高法院76年台上字第4986號判例意旨參照）。是以，法院審
    理違反道路交通管理處罰條例案件時，亦當踐行完畢調查證
    據之程序，且就原處分機關所認定之行為人違規事實，如仍
    有合理懷疑者，即應刑事訴訟法上之無罪推定原則，而為對
    受處分人有利之認定。
二、本件異議人即受處分人甲○○於民國96年12月17日晚間23時
    35分許，騎乘車牌號碼AYX －277 號重型機車，行經臺北市
    ○○路、襄陽路口時，未依機車兩段式左轉之標誌指示，直
    接左轉館前路行駛，而為臺北市政府警察局中正第一分局介
    壽路派出所於該處執行交通勤務之值勤員警許榮桂發覺攔停
    ，並當場掣發臺北市政府警察局舉發違反道路交通管理事件
    通知單。嗣受處分人於舉發通知單上所載應到案日期即97年
    2 月26日前提出申訴，經原處分機關函請舉發單位調查結果
    ，仍認受處分人有上開違規行為，原處分機關遂以受處分人
    有「不依標誌、標線、號誌指示」，依違反道路交通管理處
    罰條例第48條第1 項第2 款、第63條第1 項第3 款（裁決書
    漏列第1 項第1 款，應予補充）之規定，於97年3 月21日以
    北市裁二字第裁22－AEW344560 號裁決書，裁處受處分人罰
    鍰新臺幣1,000 元，並記違規點數1 點。
三、聲明異議意旨略以：受處分人已非第1 次被盜背證件號碼，
    這次已是第3 次了，受處分人從來不騎別人的車，也不知道
    車號AYX －277 號的車主陳奇財是誰，而且罰單上受處分人
    在收受通知聯者簽章的名字駕駛人也是亂簽一通，還簽錯，
    為什麼值勤員警在駕駛人口述之下，就相信他是甲○○等語
    。
四、訊據受處分人甲○○堅詞否認有於上開時、地騎車不依標誌
    指示之違規行為，辯稱：罰單上的名字是被冒簽的，伊不會
    騎別人的車，身分證被人盜用很多次等語。經查，證人即舉
    發員警許榮桂於本院訊問時到庭結證稱：伊於96年12月17日
    晚間23時35分對1 部車號AYX ─277 號機車取締未兩段式左
    轉，但當天之騎士只有出示行照，並沒有出示身分證及駕照
    ，經盤查詢問後方得知其身分證號碼，伊並上網查詢其有無
    駕籍等語綦詳（見本院卷第18至19頁），是本件違反道路交
    通管理事件之舉發經過，應係違規駕駛人在上開時、地騎乘
    上開重型機車違規左轉後，為證人許榮桂當場攔停舉發，然
    證人許榮桂當場攔停違規駕駛人，請其出示身分證件及駕駛
    執照製單舉發時，卻因該駕駛人僅出示行車執照，故僅於詢
    問身分證號碼及上網核對駕籍後，即依該違規駕駛人口述之
    姓名、年籍、地址等資料予以製單舉發，是員警未詳予調查
    違規駕駛人之真實身份究為何人，逕僅依其自行所述之資料
    製單舉發，故本件舉發程序非無瑕疵。其次，證人許榮桂亦
    結證稱：該違規駕駛人之身高跟伊差不多，伊之身高為170
    公分等語，顯核與受處分人所稱伊身高180 公分等情並未相
    符（見本院卷第19頁），基此，可知本件違規駕駛人與受處
    分人是否確為相同之人，容有疑義。再者，經本院當庭勘驗
    臺北市政府警察局96年12月17日北市警交字第AEW344560 號
    舉發違反道路交通管理事件通知單（見本院卷第6 頁）及受
    處分人當庭所為之簽名直式、橫式各10次（見本院卷第21頁
    ），可知上開通知單收受通知聯者簽章欄內所載「甲○○」
    之簽名與受處分人當庭所為之「甲○○」簽名，在筆劃、結
    構、運筆、勾勒及書寫方式上，均有所不同，故該通知單亦
    無從證明受處分人確有為前揭違規之行為。從而，本件事證
    既非無疑，揆諸首揭刑事訴訟法規定及最高法院判例意旨，
    本院自應為有利受處分人之認定。
五、綜上所述，本件舉發之違規駕駛人與受處分人是否為同一人
    ，既屬有疑，本院復查無其他積極證據足以證明受處分人即
    為上開違規行為之駕駛人，故原處分機關未予詳察，遽對受
    處分人為上開裁處，即難認為允當。從而，本件受處分人之
    異議為有理由，自應由本院將原處分撤銷，改諭知受處分人
    不罰，以資適法。
六、據上論斷，應依道路交通案件處理辦法第20條前段，裁定如
    主文。
中    華    民    國    97    年    5     月    9    日
                  交通法庭    法  官  葉力旗
上正本證明與原本無異。
如不服本裁定，應於裁定送達後5日內向本院提出抗告狀。
                              書記官  林碧華
中    華    民    國    97    年    5     月    9    日


司法院資訊處製作；財團法人民間司法改革基金會備份。
